【裁判字號】    97,裁,428
【裁判日期】    970111
【裁判案由】    土地徵收
【裁判全文】
最  高  行  政  法  院  裁  定
                                     97年度裁字第00428號
上  訴  人  甲○○
            乙○
            丙○○
            丁○○○○
被 上訴 人  內政部
代  表  人  戊○○
參  加  人  宜蘭縣政府
代  表  人  己○○
上列當事人間土地徵收事件，上訴人對於中華民國96年5月18日
臺北高等行政法院95年度訴字第782號判決，提起上訴，本院裁
定如下：
    主  文
上訴駁回。
上訴審訴訟費用由上訴人負擔。
    理  由
一、按對於高等行政法院判決之上訴，非以其違背法令為理由，
    不得為之，行政訴訟法第242條定有明文。依同法第243條第
    1項規定，判決不適用法規或適用不當者，為違背法令；而
    判決有同條第2項所列各款情形之一者，為當然違背法令。
    是當事人對於高等行政法院判決上訴，如依行政訴訟法第24
    3條第1項規定，以高等行政法院判決有不適用法規或適用不
    當為理由時，其上訴狀或理由書應有具體之指摘，並揭示該
    法規之條項或其內容；若係成文法以外之法則，應揭示該法
    則之旨趣；倘為司法院解釋或本院之判例，則應揭示該判解
    之字號或其內容。如以行政訴訟法第243條第2項所列各款情
    形為理由時，其上訴狀或理由書，應揭示合於該條項各款之
    事實。上訴狀或理由書如未依此項方法表明，或其所表明者
    與上開法條規定不合時，即難認為已對高等行政法院判決之
    違背法令有具體之指摘，其上訴自難認為合法。本件上訴人
    對於高等行政法院判決上訴，係以：農委會依宜蘭縣政府要
    求，於民國92年10月23日將雙連埤地區百餘公頃（包含系爭
    土地）私有土地公告為野生動物重要棲息環境，於94年3月
    21日復公告更正其中大部分（約80公頃）為非屬野生動物重
    要棲息環境，顯見92年之公告有誤，故系爭土地為人工建造
    之養魚池塘，與野生動物棲息地之差異甚大，請求為現場勘
    驗，即可判斷真偽，如無法現場勘驗請求提交鑑定或囑託機
    關團體調查等語，為其理由。惟核其所陳上述理由，無非係
    就原審取捨證據、認定事實之職權行使，指摘其為不當，且
    原審判決亦已敘明：本件徵收原因係為野生動物之保育，其
    計畫進度依事業性質無須興辦工程，且參加人在徵收處分辦
    竣後，即依徵收計畫進行，系爭土地並無土地徵收條例第49
    條第1項第5款所規定之：「已依徵收計畫開始使用，因情事
    變更，致原徵收土地之全部或一部已無使用之必要者」之情
    事。再上訴人主張系爭土地之自然環境無列為保護區之必要
    及其週遭已無野生動物之棲息環境等節，均非屬行政程序法
    第111條各款所列之行政處分無效之事由，則上訴人以上開
    保護區之公告為無效，主張系爭土地已無使用必要，自難成
    立等情甚詳。上訴意旨對其在原審主張業經原判決詳為論駁
    之事由再事爭執，並泛言原審未為勘驗或為鑑定及調查，而
    未具體表明合於不適用法規、適用法規不當、或行政訴訟法
    第243條第2項所列各款之情形，難認對該判決之如何違背法
    令已有具體之指摘。依首揭說明，應認其上訴為不合法。
二、據上論結，本件上訴為不合法，依行政訴訟法第249條第1項
    前段、第104條、民事訴訟法第95條、第78條、第85條第1項
    前段，裁定如主文。
中    華    民    國    97    年    1     月    11    日
                    最高行政法院第一庭
                        審判長法官  鄭  淑  貞
                              法官  黃  合  文
                              法官  吳  明  鴻
                              法官  鄭  小  康
                              法官  帥  嘉  寶
以  上  正  本  證  明  與  原  本  無  異
中    華    民    國    97    年    1     月    11    日
                              書記官  郭  育  玎


司法院資訊處製作；財團法人民間司法改革基金會備份。
